臺灣高等法院刑事判決　　　　　　　　96年度上訴字第1977號
上　訴　人
即　被　告　乙○○
　　　　　　　　　　(
選任辯護人　黃文明律師
上　訴　人
即　被　告　甲○○
選任辯護人　法扶律師　黃怡律師
上列上訴人，因毒品危害防制條例等案件，不服臺灣桃園地方法
院96年度重訴字第7號，中華民國96年4月17日第一審判決（起訴
案號：臺灣桃園地方法院檢察署95年度偵字第24850 號），提起
上訴，本院判決如下：
    主  文
原判決撤銷。
乙○○、甲○○共同運輸第一級毒品，各處有期徒刑拾玖年。
扣案如附表一所示毒品，均沒收銷燬之；如附表二所示之物，均
沒收之；如附表三所示之出國費用新台幣參萬玖仟元，沒收，如
全部或一部不能沒收時，以其財產抵償之。
    事  實
一、乙○○、甲○○係朋友關係，二人於民國（下同）94年間，
    在PUB 中結識真實姓名年籍不詳綽號「小安」之成年男子，
    並經小安介紹，認識真實姓名年籍不詳綽號「王大哥」成年
    男子後，95年11月間，「王大哥」、「小安」提議以每人新
    臺幣15萬元報酬，委託乙○○、甲○○前往柬埔寨運輸毒品
    回臺。乙○○、甲○○均明知海洛因係毒品危害防制條例所
    規定第一級毒品，且為行政院依據懲治走私條例第2條第3項
    公告管制進出口物品，不得運輸、持有及私運進口，「王大
    哥」、「小安」雖向乙○○、甲○○聲稱欲帶回之物品僅是
    毒品云云，然依乙○○、甲○○智識及經驗可得預見所謂「
    毒品」，有可能係屬毒品危害防制條例第2條第2項第1 款所
    規定第一級毒品海洛因，竟因貪圖豐厚金錢報酬，亦不違背
    其等本意而應允之，乙○○、甲○○與「王大哥」、「小安
    」遂共同基於運輸第一級毒品犯意聯絡，由「王大哥」、「
    小安」提供現金新台幣39000 元予乙○○、甲○○，向旅行
    社報名參加柬埔寨旅行團，乙○○、甲○○即於95年11月20
    日隨團搭機前往柬埔寨，翌日（即21日）中午並依「王大哥
    」、「小安」之指示前往當地某旅館櫃檯領取藏放有海洛因
    之行李箱1 件，返回下榻飯店後，將該行李箱內以陳皮梅包
    裝紙包裝之物，再以塑膠袋分裝為12袋海洛因641粒裝入2紙
    箱中，於95年11月24日，自柬埔寨搭乘吳哥航空編號G6-206
    號班機回臺時，以託運行李方式，將前述海洛因運輸進入臺
    灣地區。95年11月24日19時30分許，乙○○、甲○○在臺灣
    桃園國際機場接受入境檢查時，經內政部警政署航空警察局
    員警以X光檢視2人行李發覺影像可疑，會同財政部台北關稅
    局關員當場查獲，並扣得附表一所示第一級毒品海洛因 325
    粒（合計淨重2147.64公克，空包裝總重196. 52公克，純質
    淨重1575.08公克）、316粒（合計淨重2081. 86公克，空包
    裝總重191.14公克，純質淨重152 6.84公克）及附表二所示
    夾裝毒品包裝袋2箱，暨0000000000行動電話（含SIM卡）1
    支、0000000000行動電話（含SIM卡）1支。
二、案經內政部警政署航空警察局移送臺灣桃園地方法院檢察署
    檢察官偵查起訴。
    理  由
甲、證據能力部分：
    本件認定事實所引用本件卷內所有卷證資料（包含文書證據
    、物證等證據），並無證據證明係公務員違背法定程序所取
    得，被告及辯護人於法院審理終結前就卷內所有之卷證資料
    之證據能力，均表示無意見，且卷內之文書證據，亦無刑事
    訴訟法第159條之4之顯有不可信之情況與不得作為證據情形
    ，則依刑事訴訟法第159條之5之規定，本件認定事實所引用
    之本件卷證所有文書證據、物證等證據，均有證據能力。
乙、實體方面：
一、訊據上訴人即被告（下稱被告）乙○○、甲○○，固坦承有
    於上開時地入境時，被查獲上開毒品等情事，惟均矢口否認
    有運輸毒品之犯行。被告乙○○辯稱：被告二人雖屬同性別
    ，但是男女朋友關係，甲○○邀其出國，僅單純出國散心，
    甲○○與「小安」如何約定，其不知情，行李係甲○○打包
    ，其不知行李裝的是海洛因毒品云云。被告甲○○則辯稱：
    「小安」、「王大哥」說有行李遺忘在當地，請伊幫忙將行
    李拿回來，團費新台幣39000 元是伊自己的錢，乙○○係伊
    男朋友，僅一起出國而已，二人均不知悉行李裝的是海洛因
    毒品云云。惟查：
(一)被告乙○○、甲○○於前揭時地入境時接受檢查，經內政部
    警政署航空警察局員警以X光檢視2人行李發覺影像可疑，會
    同財政部台北關稅局關員當場查獲，並扣得附表一、附表二
    編號2、3、4 所示物等情，業據被告鄧玉婷、甲○○於偵審
    中坦承不諱，並有查獲照片、台北關稅局扣押貨物、運輸工
    具收據及搜索筆錄、旅客入出境記錄查詢可證。又查扣以陳
    皮梅包裝紙包裝共641 粒物品，經送法務部調查局鑑定結果
    ，確含第一級毒品海洛因，其中325粒（合計淨重2147.64公
    克，空包裝總重196.52公克，純度73.34 %，純質淨重1575.
    08公克），另316粒（合計淨重2081.86公克，空包裝總重19
    1.14公克，純度73.34%，純質淨重1526.84 公克），有該局
    95年12月18日調科壹字第09523049550號、第00000000000號
    鑑定書附卷可稽（24850 號偵查卷83、82頁），並有附表一
    、附表二編號2、3、4 所示之物扣案可證，足認乙○○、甲
    ○○確於前開時地，自柬埔寨運輸第一級毒品海洛因入境我
    國桃園國際機場被查獲，極為明確。
(二)被告甲○○雖於檢察官95年11月25日第一次偵訊時供稱：係
    一位女性要伊等出國取該行李回國，出國費用係伊自己所存
    云云，惟於同年12月1 日偵查中供稱：「95年11月13日小安
    不斷的打電話給我說，想不想出國，要我到柬埔寨將他遺忘
    在當地的行李拿回來，要給我跟乙○○各新台幣15萬元，我
    就答應了，王大哥叫我們自己去找旅行團，團費、機票、住
    宿費都是他們出的，我們是11月20日出國，是小安開車送我
    們去，到了柬埔寨時我們有跟旅行團一起行動，21日中午我
    們拿名片叫當地的導遊帶我們去，到飯店後將領貨單交給服
    務生，服務生就將一個大行李交給我們，領貨單及飯店的名
    片都是王大哥在臺灣交給我們，拿到行李後王大哥又一直打
    電話來問是否安全，我覺得好奇就打開來看，一看都是陳皮
    梅，我沒有想到是毒品」、「我只知道小安在賣毒品，但不
    知賣何種」等語（24850 號偵查卷64頁，73、74頁）；核與
    被告乙○○於檢察官95年12月1 日偵查中供稱：「他（小安
    ）好像是藥頭，小安說拜託我們將東西拿回來」、「小安拿
    給我們39000 元，我們自己去找旅行團，小安有我們二人的
    手機，他有跟我們二人聯絡」、「（報酬）一個人15萬元，
    但我們只有拿到團費」、「（領到貨打開來看），都是陳皮
    梅」、「我有想到可能是毒品，有跟甲○○商量要怎麼辦，
    但後來還是帶回來」、「我的手機為0000000000」、「11月
    22或23日小安有打（電話）來，我沒有接到，後來我有打回
    去，問我東西有無拿到，我跟他說不太想拿回去，小安要我
    們一定要帶回來」、「因為甲○○的電話無法聯絡，所以都
    是打給我」、「（王大哥）是打到我的手機，由甲○○接的
    ，他也是要我們將東西帶回來」、「（為何要運毒品？）小
    安一直拜託」等語相符（24850號偵查卷75、76頁）。
(三)茲查，陳皮梅並非昂貴稀有之物，在臺灣可輕易以低廉價格
    購得，何須以高達新台幣30萬元報酬，另加新台幣39000 元
    旅費負擔，委託他人特地自柬埔寨取回，被告二人上開所辯
    不知悉物品內藏毒品云云，已難輕信。且被告二人受託自柬
    埔寨取回行李，則其等依「王大哥」、「小安」之指示前往
    當地某旅館櫃檯領取藏放有海洛因之行李箱1 件，衡情應會
    原件帶回，豈有返回下榻飯店後，將該行李箱內以陳皮梅包
    裝紙包裝之物，再以塑膠袋分裝為12袋之海洛因641粒裝入2
    紙箱中，自與常情有違。況且，被告二人均明知「小安」係
    從事販賣毒品之人，即俗稱藥頭，被告等非年幼無知之人，
    當可輕易判斷該陳皮梅包裝之內容物應係毒品，至為灼然。
    再者，政府對毒品之查緝甚嚴，處罰頗重，關於毒品海洛因
    犯罪之查獲，報章、雜誌、電視等媒體亦經常報導，以被告
    等人智識及經驗，不可能不知毒品種類有海洛因，竟以高達
    新台幣30萬元之報酬，另加新台幣39000 元旅費代價，為「
    王大哥」、「小安」攜帶一批毒品返台，被告等顯然可得預
    見其等為「王大哥」、「小安」攜帶毒品，有可能係我國毒
    品危害防制條例第2條第2項第1 款所列第一級毒品海洛因，
    其等竟在所不惜，不違背本意地答應為「王大哥」、「小安
    」運輸毒品，被告等人有運輸第一級毒品海洛因入境不確定
    故意，至為明確。
(四)被告乙○○於95年11月24日案發警訊雖否認運輸毒品入境之
    不法犯行，但明確供稱：其之手機為0000000000，11月20日
    該女子有打電話給其，要其去提貨，行李是其等共同在飯店
    打開，21日該女子有打電話問是否有去提貨，並要其等帶回
    台灣等語，甲○○雖亦否認有上開犯行，但直承：伊手機為
    0000000000，11月20日一位女子將伊男友乙○○手機撥入她
    的號碼，21日該女子有打伊男友電話，託伊等前往取行李，
    伊等打開後，發覺有些怪異，【但伊男友說好人做到底】等
    語在卷（同上偵查卷6 至14頁），所供雖略有不同，但主要
    情節尚無重大歧異。嗣被告二人於同年11月25日第一次偵查
    中仍避重就輕，惟於12月1 日偵查中已供承甚詳在卷，經核
    二人該日偵查中所供情節，尤其，二人所供：小安與伊等聯
    絡係打0000000000手機，該手機係乙○○所有，核與乙○○
    警訊所供相符，亦與本院函查該手機申請人資料一致（本院
    卷111頁）。其後，被告乙○○於12月5日即委任律師，檢察
    官猶於96年1月5日再開庭後，始於96年1月8日偵查起訴，而
    未諭知交保，且被告乙○○嗣於偵查、原審時，均未抗辯其
    偵查中供述，有何非出於任意性之情事，則被告選任辯護人
    於本院審理時空口否認該偵查中供述之真實性，自難憑採。
    況被告甲○○於本院供稱：伊積欠「小安」款項未償而答應
    出國以還債云云（本院卷225 頁背面），益徵被告甲○○於
    出國前即有運輸毒品之不確定故意，彰彰明甚，要堪認定。
    再者，依乙○○於偵查中所供：其電話未接到，後來其有打
    電話給「小安」，甲○○的電話無法聯絡，小安都是打給其
    等語（95年12月1 日訊問筆錄）。佐以原審、本院函查乙○
    ○所聲請電話0000000000，於案發11月20日出國前，即與小
    安使用0000000000號有常常通聯情形（本院卷113至115頁，
    原審卷55頁），甲○○所供：但伊男友說好人做到底云云，
    入境扣案電話有二支，一支甲○○所供為伊所持用之000000
    0000，另支即為0000000000等情，在在堪認該電話係乙○○
    使用至明，是被告二人在案發出國前，入境被查獲前均與小
    安等人有頻頻聯絡情事，被告二人於本院空口否認知悉行李
    藏有毒品而運輸入境，核係卸責之詞，均難採信。
(五)被告2人到柬埔寨之團費、機票、住宿費共新台幣39000元是
    「小安」、「王大哥」所出，達成任務被告每人另可得報酬
    新台幣15萬元等事實，為被告二人於檢察官偵查中所供承，
    嗣經本院依甲○○之辯護人請求，函查銀行調查匯款結果，
    亦無所獲（本院卷175至177頁），可見被告甲○○嗣後辯稱
    ：出國費用新台幣39000 元是自己存的錢云云，顯不足採信
    。參酌原審當庭勘驗臺灣桃園國際機場第一航廈遠東航空股
    份有限公司7A櫃台監錄畫面光碟，勘驗結果：畫面於95年11
    月20日8時31分51秒甲○○出現、8時31分57秒白衣男子（小
    安）出現、8時31分58秒乙○○出現、8時32分03秒長髮女子
    出現、8時32分9秒「小安」面對被告乙○○、甲○○講話，
    白衣男子（小安）及長髮女子8 時32分16秒離開，有原審筆
    錄（準備程序筆錄2、3頁，審判筆錄19頁）及翻拍照片可稽
    ，被告乙○○辯稱；其僅單純出國散心，不知係毒品云云，
    甲○○辯稱：乙○○僅一起出國而已，被告二人均不知行李
    裝的是海洛因毒品云云，顯係卸責、迴護之詞，不足採信。
    再者，依上開論述，堪認被告二人係共犯，被告乙○○選任
    辯護人於本院執被告甲○○於原審之證述，據為被告辯稱不
    知情內藏毒品云云，難以採取。又被告甲○○之辯護人雖於
    原審時具狀稱：被告甲○○於84年間起即在臺北榮民總醫院
    神經科看診，是否有精神障礙情事云云，但查，該院並無被
    告甲○○看診紀錄，有臺北榮民總醫院96年2 月16日北總企
    字第0960003309號函可證（原審卷72頁），此情事是否屬實
    ，已非無疑，且該病情縱曾發生過，與本案犯行有何關連，
    未據辯護人提出證據證明，自難據為被告有利之認定。綜上
    所述，被告等人上開所辯，顯係卸責之詞，不足採信，從而
    ，本件之犯行，至為明確，洵堪認定，自應依法論科。
二、經查，海洛因係毒品危害防制條例第2條第2項第1 款規定之
    第一級毒品，亦係行政院依懲治走私條例第2條第3項授權公
    告之甲類第四款管制進出口物品，依法不得持有、運輸或私
    運進口。核被告二人攜帶海洛因自柬埔寨進入臺灣之行為，
    係犯毒品危害防制條例第4條第1項運輸第一級毒品罪、懲治
    走私條例第2條第1項之私運管制物品進口罪。被告二人持有
    第一級毒品之低度行為，應為運輸高度行為吸收，不另論罪
    。被告二人一行為同時觸犯前開二罪，為想像競合犯，應依
    刑法第55條規定，從一重之運輸第一級毒品罪處斷。被告與
    「王大哥」、「小安」之成年男子間，就上述犯行，有犯意
    聯絡及行為分擔，為共同正犯。但查，被告私運毒品來台之
    海洛因，純質淨重共3101.92 公克，雖非微量，惟僅因貪圖
    新台幣39000 元出國費用及每人可獲得新台幣各15萬元酬勞
    ，即被人利用攜帶毒品海洛因，較之一般毒梟運輸毒品販賣
    ，以牟取暴利之人顯有重大差異，且毒品甫進入臺灣，尚未
    流入市面，即在機場被查獲，被告二人被人利用，觸犯法定
    刑為死刑或無期徒刑之重罪，情輕法重，科以最輕之刑，仍
    嫌過重，客觀上足以引起一般人同情，其犯罪情狀尚堪憫恕
    ，依刑法第59條規定酌量減輕其刑。死刑減輕者為無期徒刑
    ，無期徒刑減輕者為二十年以下十五年以上有期徒刑，為刑
    法第64條第2項、第65條第2項所明定。原審經審理結果，認
    被告二人罪證明確，予以論科，固非無見。但查，毒品外包
    裝與毒品可析離，有防止毒品裸露、潮濕、逸出功用，便於
    攜帶之用，應依毒品危害防制條例第19條規定，宣告沒收，
    原審一併與毒品諭知沒收銷燬，自有違誤。被告二人以上情
    提起上訴，否認犯罪或請求輕判，核非可取，但原判決既有
    上開可議，即屬無可維持，應由本院撤銷改判。爰審酌被告
    犯罪動機、手段，智識程度，私運毒品海洛因之數量，對國
    家社會造成之侵害程度及犯後態度等一切情狀，各量處有期
    徒刑十九年，以示懲儆。扣案如附表一所示之第一級毒品海
    洛因：325粒（合計淨重2147.64公克，純度73.34%，純質淨
    重1575.08公克），316粒（合計淨重2081.86公克，純度73.
    34%，純質淨重1526.84公克），應依毒品危害防制條例第18
    條第1 項前段規定，沒收銷燬；附表二所示之夾裝毒品包裝
    袋2箱、0000000000行動電話（含SIM卡）1 支、0000000000
    行動電話（含SIM卡）1支、上開毒品包裝袋二個，及在柬埔
    寨當地某旅館櫃檯領取藏放海洛因之行李箱1 件，該行李箱
    雖未扣案，惟均係用以運輸毒品所用之物，均應依同條例第
    19條第1項宣告沒收；如附表三所示出國費用新台幣39000元
    ，係因犯罪所得之財物，應依同條例第19條第1 項宣告沒收
    ，如全部或一部不能沒收時，以其財產抵償之。至約定每人
    酬勞新台幣15萬元部分，被告二人在臺灣桃園國際機場即被
    查獲，毒品尚未交付取貨人，被告二人並未拿到酬勞，各該
    新台幣15萬元亦未扣案，爰不宣告沒收，附此載明。
據上論斷，應依刑事訴訟法第369條第1項前段、第364條、第299
條第1項前段，毒品危害防制條例第4條第1項、第18條第1項前段
、第19條第1項、懲治走私條例第2條第1 項、第11條，刑法第28
條、第11條、第55條、第59條，判決如主文。
本案經檢察官呂文忠到庭執行職務
中　　華　　民　　國　　96　　年　　9 　　月　　27　　日
                  刑事第十四庭審判長法　官  陳志洋
                                    法　官  沈宜生
                                    法  官  蔡聰明
以上正本證明與原本無異。
如不服本判決，應於收受送達後十日內向本院提出上訴書狀，其
未敘述上訴之理由者並得於提起上訴後十日內向本院補提理由書
（均須按他造當事人之人數附繕本）。
                                    書記官  陳建邦
中　　華　　民　　國　　96　　年　　9 　　月　　29　　日
附表一：
  第一級毒品海洛因：325粒（合計淨重2147.64 公克，純度73.
  34%，純質淨重1575.08公克），316粒（合計淨重2081.86公克
  ，純度73.34 %，純質淨重1526.84公克）。
附表二：
  1.行李箱1件。
  2.夾裝毒品包裝袋2箱。
  3.0000000000行動電話（含SIM卡）1支、0000000000行動電話
   （含SIM卡）1支。
  4.附表一之毒品包裝袋2個。
附表三：
  新台幣39000元出國費用。
附錄：本案論罪科刑法條全文
毒品危害防制條例第4條：
製造、運輸、販賣第一級毒品者，處死刑或無期徒刑；處無期徒
刑者，得併科新臺幣1千萬元以下罰金。
製造、運輸、販賣第二級毒品者，處無期徒刑或7 年以上有期徒
刑，得併科新臺幣7百萬元以下罰金。
製造、運輸、販賣第三級毒品者，處5 年以上有期徒刑，得併科
新臺幣5百萬元以下罰金。
製造、運輸、販賣第四級毒品者，處3 年以上10年以下有期徒刑
，得併科新臺幣3百萬元以下罰金。
製造、運輸、販賣專供製造或施用毒品之器具者，處1年以上7年
以下有期徒刑，得併科新臺幣1百萬元以下罰金。
前五項之未遂犯罰之。
